【裁判字號】    99,抗,13
【裁判日期】    990503
【裁判案由】    聲請撤銷羈押等
【裁判全文】
福建高等法院金門分院刑事裁定            99年度抗字第13號
抗  告  人  福建連江地方法院檢察署檢察官
被      告  甲○○
選任辯護人  詹振寧律師
上列抗告人因被告違反公職人員選舉罷免法案件，不服福建連江
地方法院中華民國99年4 月21日裁定（99年度聲字第10號），提
起抗告，本院裁定如下：
    主  文
抗告駁回。
    理  由
一、被告甲○○因涉嫌違反公職人員選舉罷免法第100條第1項之
    罪，經福建連江地方法院檢察署檢察官於民國99年3 月15日
    以99年度偵字第13號提起公訴，經原審法院於同日訊問後（
    99年度選訴字第1 號），認依被告供述、證人證述及扣案證
    物，足認被告涉犯公職人員選舉罷免法第100條第1項之罪，
    嫌疑重大，且被告與其他共同被告、證人就犯案過程所供述
    之情節差異甚大，復未經交互詰問之審理程序，有事實足認
    有勾串共犯、證人之虞，非予羈押顯難進行審判、執行，遂
    裁定羈押，並禁止接見通信。嗣被告於99年4 月20日向原審
    法院提出撤銷羈押或具保停止羈押之聲請，經原審法院以本
    件共同被告謝承春雖經當選為連江縣第5 屆縣議員，然於99
    年3月1日本屆縣議會議員宣誓就職典禮前，遭檢察官於同年
    2 月27日聲請羈押獲准，在羈押期間無從宣誓就職，是共同
    被告謝承春既未依法宣誓取得行使議員職權資格，自未取得
    正副議長之選舉權及候選人資格，而實務上對於因自行棄選
    或因公權力介入而未取得候選人資格，有無罪責有不同見解
    ，且本件尚未經審理程序，審判結果無法斷定，為保障被告
    人權及訴訟權益，酌採較有利被告之認定，認被告羈押原因
    已消滅，乃於99年4 月21日以99年度聲字第10號裁定撤銷被
    告之羈押。
二、抗告意旨略以：本件賄選情節嚴重，抗告人即福建連江地方
    法院檢察署檢察官於99年2 月27日傳訊被告，認被告有湮滅
    證據與勾串證人之虞，乃聲請羈押禁見獲准，而共同被告謝
    承春雖於99年3月1日宣誓就職日無法到場宣誓就職，並互選
    正副議長，依最高法院90年度第6 次刑事庭會議決議、最高
    法院74年度台上字第666號、75年度台上字第467號判決意旨
    ，仍無礙被告賄選罪責，羈押原因並未消滅，為此提起抗告
    ，請求撤銷原裁定。
三、按羈押係拘禁被告於一定處所，乃刑事訴訟強制處分方式中
    ，干預被告人身自由最為嚴厲者，其目的在於保全證據及刑
    事訴訟程序之進行，故法律設有一定之要件，除應判明被告
    是否犯罪嫌疑重大；復應查明被告是否具有法定羈押原因，
    即有無刑事訴訟法第101條第1項第1 款逃亡或有事實足認為
    有逃亡之虞者、第2 款有事實足認為有湮滅、偽造、變造證
    據或勾串共犯或證人之虞者、第3 款所犯為死刑、無期徒刑
    或最輕本刑為5 年以上有期徒刑之罪者等事由；並依證據審
    酌被告是否已達非予羈押，顯難進行追訴、審判或執行之程
    度，有無羈押必要性之存在。而羈押於其原因消滅時，應即
    撤銷羈押，將被告釋放，刑事訴訟法第107條第1項亦定有明
    文。
四、本件縱認被告涉犯公職人員選舉罷免法第100條第1項之罪，
    犯罪嫌疑重大，仍須查明被告有無原審法院於99年3 月15日
    裁定羈押時所認之法定羈押原因，即刑事訴訟法第101條第1
    項第2 款有事實足認為有勾串共犯或證人之虞之羈押原因是
    否消滅，以符羈押要件。而抗告人於99年4 月15日準備程序
    期日表示本件審理程序欲聲請傳喚之證人包含共同被告張金
    秋、謝承和、謝承春、證人曹以標、楊彩雲，有該日準備程
    序筆錄在卷足憑，然上開共同被告及證人均已在檢察官偵查
    程序到庭接受訊問，並無尚未到案之情形，亦有福建連江地
    方法院檢察署檢察官99年度偵字第11、13號起訴書、偵查卷
    宗可憑，則上開共同被告及證人既均已到庭，自難徒以被告
    陳述與上開共同被告、證人於偵查時所述不一致或未經交互
    詰問，即認被告有勾串共犯或證人之虞；另依卷內證據資料
    亦查無其他事實足認被告有勾串共犯或證人之虞，揆諸上開
    說明，本件羈押原因當已消滅，應即撤銷羈押。從而，抗告
    人提起本件抗告，為無理由，應予駁回。故就原裁定及抗告
    意旨所述共同被告謝承春未依法宣誓取得行使議員職權資格
    ，被告有無構成本件犯罪或犯罪嫌疑是否重大，亦無審酌之
    必要，併予敘明。
五、據上論斷，應依刑事訴訟法第412條，裁定如主文。
中    華    民    國    99    年    5     月    3     日
                  刑事庭審判長法  官  沈宜生
                              法  官  陳坤地
                              法  官  陳容正
以上正本證明與原本無異。
不得再抗告。
                              書記官  李麗鳳
中    華    民    國    99    年    5     月     4    日

司法院資訊處製作；財團法人民間司法改革基金會備份。
